臺灣臺南地方法院刑事裁定　　　　　　　　　　　　　九十二年度自緝字第二八號
　　自　訴　人　乙○○
　　被　　　告　甲○○
右列被告因詐欺案件，經自訴人提起自訴，本院裁定如左：
    主  文
自訴駁回。
    理  由
一、自訴意旨：如自訴狀所載（如附件）。
二、按法院或受命法官於自訴案件第一次審判期日前訊問及調查結果，如認為案件有
    刑事訴訟法第二百五十二條至第二百五十四條之情形者，得以裁定駁回其自訴，
    同法第三百二十六條第三項定有明文。
三、本件自訴人認被告甲○○涉有詐欺罪嫌，係以：被告交付如附表一所示，吳振明
    為發票人，每張面額新台幣（下同）三十萬元之支票五張（總額一百五十萬元，
    吳振明第一商業銀行北港分行０二七六二六號帳戶），及如附表二所示，被告為
    發票人，每張面額二十萬元之本票九張（總額一百八十萬元）均未獲兌現等事證
    ，為唯一論據。訊據被告對於交付附表一、二所示票據予自訴人，嗣後並未兌現
    等情均供承不諱，惟堅詞否認有詐騙自訴人之犯行，辯稱：伊向吳振明承包慶光
    百貨的裝潢工程，自訴人向伊詢問時，伊已經點工在做了，故介紹自訴人自己向
    慶光百貨承包自裝工程，自訴人乃向慶光百貨負責人吳振明承包工程，自訴人並
    非向伊承攬工程。吳振明有支付伊等工程款，跳票後，伊與自訴人及其他廠商都
    去找吳某，吳某即簽發每張面額三十萬元支票共二十四張，自訴狀所附面額三十
    萬元的五張支票是二十四張票裡面其中的一部份，因為伊是債權最多的，故由伊
    代表債權人，所以吳振明就指定由伊轉交給其他廠商，自訴人拿到一百五十萬元
    ，後來自訴人到公司找伊，說因為本來自訴人可以向吳某請款的是三百多萬元，
    但卻以一百五十萬元達成和解，其對母親不好交代，故請伊開本票給他拿回去給
    其母親看，自訴狀後附的九張本票純粹是借給他拿回去給伊母親看，沒有債權債
    務關係，之後自訴人一直沒有返還，伊離開百貨公司後就沒有跟自訴人聯絡了等
    語。
四、經查：
  (一)按自訴人之指訴，係以使被告受刑事訴追為目的，是其陳述是否與事實相符，仍
    應調查其他證據以資審認；又刑法第三百三十九條第一項詐欺罪之成立，以行為
    人意圖為自己不法之所有，以詐術使人陷於錯誤，而交付本人或第三人之物者，
    始足當之，倘行為人自始並無不法所有之意圖，僅係因其他客觀之因素，致無法
    依約履行契約內容，此要屬民事債務糾葛之問題，尚難以詐欺罪相繩，此亦有最
    高法院五十八年度台非字第一○三號判決意旨足資參照。
  (二)次按民事上之債務不履行，縱係出於可歸責於債務人之事由，苟無足以證明債務
    人自始蓄意以此行詐之積極證據，亦不得以事後不履行債務之事實，推定其具有
    刑事犯罪之故意。而一般商業交易上支應短期之資金周轉不靈或供作擔保，均有
    可能簽發票據或使用客票，尤其在當事人間依一般社會經驗原須承擔信用風險之
    遠期票據交易，對事後票據不獲支付之結果，尤屬可得預見之不利益，是實難僅
    因被告所簽發之本票及交付自訴人之客票均未獲兌現，即遽認被告甲○○於締約
    之初即有詐欺自訴人之故意。是本件應審究者厥為自訴人是與被告甲○○或同案
    被告吳振明訂立承攬契約，藉此查明究係被告或同案被告吳振明單獨或共同向自
    訴人施用詐術騙使自訴人訂約，又若承攬契約是存在於自訴人與被告甲○○間，
    則被告甲○○於訂約之初是否本即無履行契約付款之意，而以詐欺手段使自訴人
    陷於錯誤而訂約並施作工程，藉此獲取不法利益。
  (三)次查，自訴人於自訴狀中載明遭詐欺之事實略以：其於依照被告甲○○及吳振明
    之要求及進度完工後，被告甲○○所交付如附表一、二所示，分別由被告及吳振
    明簽發之本票、支票到期均未獲兌現（吳振明部分於自訴人與吳某和解後，經自
    訴人向本院表明不欲追究之意，經本院以八十八年度自字第一一三號裁定駁回自
    訴確定），惟其並未清楚敘明被告甲○○究係基於其個人與自訴人間之契約，或
    代王某交付附表一、二所示之票據，且其所提出票據總額共三百三十萬元，與其
    自訴狀所指遭被告與吳某詐取款項四百三十三萬元亦不相符合，又其於八十八年
    四月二十三日本院訊問時復陳稱：八十六年一月份，在雲林縣北港鎮，由甲○○
    （即本件被告）與伊簽訂草約，由伊承攬亞太慶光百貨裝潢，價款共四百多萬元
    ，工程自八十六年一月開始，約定二個禮拜後完工，完工後一半付現金，一半拿
    票，後來拿了二張各一百萬元的票，伊為了讓其中一張兌現，就自己入帳一百萬
    元至吳振明帳戶，後來持向被告及吳某換取亞太公司的票，並持續換票，因貸款
    一直未下來，現吳振明欠伊三百八十三萬，另五十萬元是伊借甲○○的，第一次
    換票是伊向吳振明換的，後二、三次都是甲○○陪伊去向吳振明換的等語，據其
    所言，被告甲○○似係因借貸關係積欠自訴人五十萬元，其餘款項則應由同案被
    告吳振明負清償責任，即與上開自訴狀所載，被告甲○○是基於慶光百貨工程事
    項而交付上述票據不相符合，是實難據自訴人前後不一且不明確之指訴窺知自訴
    人與被告往來票據之原因，因而，究係被告甲○○或吳振明單獨或共同施用何種
    詐欺手段致自訴人陷於錯誤而施作工程，即有未明。
  (四)雖證人即同案被告吳振明證稱：伊將承包之亞太慶光百貨裝潢工程轉包給甲○○
    ，王某再包給乙○○（即自訴人），當初工程有瑕疵，伊有付款予甲○○，尚欠
    一部分尾款，伊不知多少等語（見八十八年三月二十三日訊問筆錄），然其為右
    開陳述當時與本件被告甲○○俱為自訴人起訴之對象，其與被告間係利益衝突之
    狀態，是其右開不利於本件被告甲○○之證言是否當然可信，即有可疑。再者，
    縱使果如其所言，本件工程係被告甲○○向吳振明承攬後轉包予自訴人，然該工
    程因有瑕疵致吳振明未能獲得以該工程契約申貸之金額，致被告甲○○應得之工
    程款亦無從全額受領等情，亦經其證述明確，且為自訴人所是認，執此，被告甲
    ○○係因受上述工程瑕疵及工程款之牽連致未能依約付款予自訴人，亦難認其於
    訂約之初即有預存將來不履約付款之意圖。
  (五)綜上，自訴人就被告甲○○如何施用詐術致其陷於錯誤而交付附表一、二之票據
    乙節，均能未舉證以實其說，且其除該票據外，復未提出任何相關證據資料以證
    明被告之詐欺犯行，而本院依其陳報及戶籍登記之住址送達開庭通知後，該送達
    通知均遭退回而無法送達，此外，本院復查無其他證據足資證明被告甲○○有何
    施用詐術之犯行，是本件尚難認被告甲○○有何自訴狀所陳之罪嫌，依照首揭說
    明，本件自訴應予駁回。
據上論斷，應依刑事訴訟法第三百二十六條第三項、第二百五十二條第十款，裁定如
主文。
中      華      民      國    九十三    年      四      月     十九     日
                                臺灣臺南地方法院刑事第五庭
                                      審判長法  官  陳欽賢
                                            法  官  林佩儒
                                            法  官  莊玉熙
右正本證明與原本無異。
如不服本裁定，應於裁定送達後五日內向本院提出抗告狀( 應附繕本 )。
                                            書記官  陳靜娟
中      華      民      國    九十三    年      四      月     十九     日
附表一：
 ┌──┬──────────┬─────────┐
 │編號│ 票          號     │  發票日          │
 │    │                    │  （民國）        │
 ├──┼──────────┼─────────┤
 │一  │ＮＢ0000000號│八十七年二月二十日│
 ├──┼──────────┼─────────┤
 │二  │ＮＢ0000000號│八十七年三月三十日│
 ├──┼──────────┼─────────┤
 │一  │ＮＢ0000000號│八十七年四月二十日│
 ├──┼──────────┼─────────┤
 │一  │ＮＢ0000000號│八十七年六月三十日│
 ├──┼──────────┼─────────┤
 │一  │ＮＢ0000000號│八十七年九月三十日│
 └──┴──────────┴─────────┘
附表二：
 ┌──┬────────────┬────────┐
 │編號│ 票          號         │  到  期  日    │
 │    │                        │ （民國）       │
 ├──┼────────────┼────────┤
 │一  │ＷＧ00000000號  │８６．１１．３０│
 ├──┼────────────┼────────┤
 │二  │ＷＧ00000000號  │８６．１２．３０│
 ├──┼────────────┼────────┤
 │一  │ＷＧ00000000號  │８７．０１．３０│
 ├──┼────────────┼────────┤
 │一  │ＷＧ00000000號  │８７．０２．２８│
 ├──┼────────────┼────────┤
 │一  │ＷＧ00000000號  │８７．０３．３０│
 ├──┼────────────┼────────┤
 │一  │ＷＧ00000000號  │８７．０４．３０│
 ├──┼────────────┼────────┤
 │一  │ＷＧ00000000號  │８７．０５．３０│
 ├──┼────────────┼────────┤
 │一  │ＷＧ00000000號  │８７．０６．３０│
 ├──┼────────────┼────────┤
 │一  │ＷＧ00000000號  │８７．０７．３０│
 └──┴────────────┴────────┘
